【裁判字號】    99,上訴,161
【裁判日期】    991029
【裁判案由】    違反森林法
【裁判全文】
臺灣高等法院花蓮分院刑事判決         99年度上訴字第161號
上  訴  人  臺灣臺東地方法院檢察署檢察官
上  訴  人
即  被  告  丙○○
上列上訴人因被告違反森林法案件，不服臺灣臺東地方法院99年
度訴字第88號中華民國99年6月17日第一審判決（起訴案號：臺
灣臺東地方法院檢察署99年度偵字第804號），提起上訴，本院
判決如下：
    主  文
上訴駁回。
    犯罪事實
一、丙○○於民國99年4月6日20時許，前往台東市○○街272巷8
    號陳建輝（業據原審判處罪刑確定）住處，以1日新臺幣（
    下同）2,000元至2,500元之代價僱用陳建輝，陳建輝同意後
    ，遂與之共同基於意圖為自己不法所有竊取森林主產物之犯
    意聯絡及行為分擔，於同日晚上9時許，由丙○○駕駛向不
    知情之友人甲○○所有未懸掛車牌之自小貨車（原懸掛車牌
    號碼4936-MK號車牌）搭載陳建輝，並攜帶丙○○不知情友
    人甲○○所有客觀上可供兇器使用之鏈鋸1臺、鏈條1條，及
    丙○○所有之對講機2臺，共同前往行政院農業委員會林務
    局臺東林區管理處（下稱臺東林管處）延平事業區第15林班
    地內（非保安林地，經衛星定位座標：X：259172、Y：0000
    000），共同竊取牛樟木殘材12塊，得手後隨即由丙○○駕
    駛上揭自小貨車搭載陳建輝載運下山，嗣於99年4月7日下午
    1時許，行經臺東縣鹿野鄉○○村○○路旁，為警當場查獲
    ，並扣得上揭牛樟木殘材（業經臺東林管處關山工作站領回
    ，受害山價為17,400元）、鏈鋸1臺、鏈條1條及對講機2臺
    。
二、案經臺東縣警察局關山分局報請臺東地方法院檢察署檢察官
    偵查起訴。
    理  由
壹、證據能力之部分：
    按被告以外之人於審判外之陳述，雖不符刑事訴訟法第159
    條之1至第159條之4之規定，而經當事人於審判程序同意作
    為證據，法院審酌該言詞陳述或書面陳述作成時之情況，認
    為適當者，亦得為證據。當事人、代理人或辯護人於法院調
    查證據時，知有第159條第1項不得為證據之情形，而未於言
    詞辯論終結前聲明異議者，視為有前項之同意，刑事訴訟法
    第159條之5定有明文。查本案被告以外之人於審判外之言詞
    陳述或書面陳述，檢察官、上訴人即被告（下稱被告）均不
    爭執其證據能力，本院復衡以該等供述證據作成時之情況，
    核無違法取證或證明力過低之瑕疵，以之作為證據並無不當
    ，爰依刑事訴訟法第159條之5第2項之規定，認均有證據能
    力，合先敘明。
貳、實體部分：
一、被告於審理中未到庭，其於準備程序中固坦承有與陳建輝共
    同竊取森林主產物之事實，惟矢口否認有為搬運贓物而使用
    車輛之犯行，辯稱略以：那天晚上原本相約要抓兔子，上山
    時因車子打滑，陷在泥地，才發現牛樟木，因找不到工作，
    手又殘障（左手食指殘缺），只好上山下海打零工過活，希
    望能夠量處有期徒刑6月云云。
二、上開犯罪事實，業據被告丙○○於警詢、偵查及原審法院準
    備程序及審理中坦承不諱，核與證人即共同被告陳建輝於警
    詢及偵查中證述之情節相符，被告雖以前揭情詞置辯，惟證
    人陳建輝於警詢及偵查中業已證述：被告駕駛上開車輛到我
    家載我，表明給我一天2000至2500元之工錢，去山上搬運木
    材，且是直接載到木材堆放之現場等語明確（分見警卷第6
    、7頁；偵卷第11、12頁），核與被告上開之自白相符，足
    見被告確實是結夥二人為搬運贓物而使用車輛無訛，而同案
    被告陳建輝並因本案經原審法院判處罪刑在案，有該份判決
    書在卷可徵，此外並有臺東林區管理處關山工作站會勘紀錄
    、扣押物品目錄表、贓物認領保管單、現場照片10張等在卷
    可稽；此外，復有牛樟木殘材12塊、鏈鋸1臺、鏈條1條及對
    講機2臺扣案可佐，被告猶執陳詞否認有為搬運贓物而使用
    車輛之犯行云云，應屬事後卸責之詞，不足採信。是本案事
    證明確，被告犯行堪以認定，應依法論罪科刑。
三、按森林指林地及其群生竹、木之總稱。依其所有權之歸屬，
    分為國有林、公有林及私有林，森林法第3條定有明文。查
    臺東縣延平事業區第15林班地屬臺東林管處管轄之國有林地
    ，惟非屬保安林，有上揭機關99年5月6日東治字第09971032
    98號函在卷可按（見原審卷第26頁）。次按森林主產物，係
    指生立、枯損、倒伏之竹木及餘留之根株、殘材，國有林林
    產物處分規則第3條規定甚明。又森林主產物，並不以附著
    於其生長之土地，仍為森林構成部分者為限，尚包括已與其
    所生長之土地分離，而留在林地之倒伏竹、木、餘留殘材等
    。至其與所生長土地分離之原因，究係出於自然力或人為所
    造成，均非所問。他人盜伐後未運走之木材，仍屬於林地內
    之森林主產物。森林法第50條第1項所定竊取森林主、副產
    物之竊取者，即竊而取之之謂，並不以自己盜伐者為限，縱
    令係他人盜伐而仍在森林內，既未遭搬離現場，自仍在管理
    機關之管領力支配下，如予竊取，仍為竊取森林主、副產物
    ，應依森林法規定論處（最高法院93年臺上字第860號判例
    意旨可資參照）。查被告於國有林地內共同逕自搬取仍在臺
    東林管處支配管領力下之牛樟木殘材12塊，該牛樟木殘材雖
    非其等所盜伐（依現有證據無從證明係渠等所為），仍屬竊
    取森林主產物行為，是核被告所為，係犯森林法第52條第1
    項第4款、第6款之結夥二人為搬運贓物使用車輛之加重竊取
    森林主產物罪。所為雖兼具該罪兩款加重情形，惟僅有一竊
    取行為，應僅成立一罪。又被告竊取森林主產物所攜帶之鏈
    鋸、鏈條，客觀上對人之生命、身體、安全足以構成威脅，
    為具有危險性之兇器，雖亦構成於森林法第50條之竊取森林
    主產物罪，本應依刑法第321條第1項第3款攜帶兇器竊盜罪
    論處，惟森林法第52條第1項第4款、第6款之規定為同法第
    50 條之特別規定，故應優先適用森林法第52條第1項第4款
    、第6款規定論罪，不再論以森林法第50條、刑法第321條第
    1項第3款之罪。公訴意旨認被告此部分行為，另構成刑法第
    321 條第1項第3款之加重竊盜罪，容有未洽。被告與陳建輝
    就上開犯行有犯意聯絡、行為分擔，應論以共同正犯。
四、駁回上訴之理由：
(一)、刑罰之量定，屬法院自由裁量之職權行使，應審酌刑法第57
    條所列各款事由及一切情狀，為酌量輕重之標準，並非漫無
    限制；量刑輕重係屬事實審法院得依職權自由裁量之事項，
    苟已斟酌刑法第57條各款所列情狀而未逾越法定刑度，不得
    遽指為違法；且在同一犯罪事實與情節，如別無其他加重或
    減輕之原因，下級審量定之刑，亦無過重或失輕之不當情形
    ，則上級審法院對下級審法院之職權行使，原則上應予尊重
    （最高法院72年臺上字第6696號、75年臺上字第7033號判例
    及85年度臺上字第2446號判決意旨參照）。
(二)、檢察官上訴意旨略以：被告於98年12月26日夥同其他共同正
    犯，至國有林地共同竊取價格為681,600元之牛樟木1株，運
    送贓物途中遇警攔查，竟要求貨車駕駛拒檢，不慎撞傷員警
    ，又要求貨車駕駛肇事逃逸，於偵訊時隱匿實情，因有其他
    共同正犯尚待追查，及被告有逃亡之虞，經檢察官向原審法
    院聲請羈押獲准，於羈押期間，被告即以如同上訴理由所示
    家有年幼兒女等語請求釋放，嗣因被告供出其他共同正犯，
    並與其他證據相符，因此檢察官當庭釋放被告，被告經此教
    訓，苟為其年幼兒女著想，當知悔悟，然被告不僅於上開案
    件在原審法院以99年度交訴字第11號案件審理時翻異前詞，
    復犯下本案，猶藉詞上訴，其事後卸責之詞，不足採信，更
    顯見其毫無悔意，犯後態度不佳。尤以被告為主要共同正犯
    ，同案被告陳建輝係被告僱請，原審竟將被告量處與陳建輝
    同樣刑度，未考量共同正犯支配程度，其量刑顯屬不當，而
    屬過輕等語。
(三)、經查：原審審理後，認被告犯行事證明確，就量刑部分除審
    酌同案被告陳建輝前因公共危險案件，於95年12月14日經原
    審法院以95年度東交簡字第321號判決判處有期徒刑5月確定
    ，並於96年6月7日執行完畢，其於有期徒刑執行完畢後，5
    年以內故意再犯本案有期徒刑以上之罪，為累犯，而應依刑
    法第47條第1項之規定，就同案被告陳建輝部分加重其刑；
    同時考量被告恣意竊取森林主產物，破壞林地自然生態，所
    為自有可責；兼衡同案被告陳建輝因經濟窘迫而受被告丙○
    ○僱用，共同前往竊取本件扣案之牛樟木，其於本件竊盜犯
    行居於較為次要之地位，暨其等之犯罪動機、手段、竊取之
    森林主產物數量，對於森林保育所生危害程度、家庭狀況、
    智識程度、犯後坦承犯行之態度等情（詳見原審判決第4頁
    第三點），因而適用刑事訴訟法第273條之1第1項、第299條
    第1項前段、森林法第52條第1項第4款、第6款，刑法第11條
    前段、第28條、第47條第1項、第42條第3項前段、第38條第
    1項第2款等規定，量處被告有期徒刑7月，併科贓額之3倍即
    新台幣52,200元之罰金，及諭知易服勞役之折算標準，並沒
    收扣案被告所有之對講機2臺；另說明扣案之鏈鋸1臺及鏈條
    1條，被告於警詢、原審法院審理時均堅稱係不知情之第三
    人甲○○所有，復查無證據證明係被告所有之物，不併予宣
    告沒收。本院核其認事用法俱無不合，量刑亦稱妥適，亦未
    偏執一端而有失之過重或過輕之情，自難認有何不當之處，
    依上開最高法院判例、判決意旨，不得遽指為違法。檢察官
    及被告分別上訴請求加重其刑或減輕其判，均不足採，其等
    上訴均為無理由，應予駁回。
五、被告於審判期日經合法傳喚，無正當理由不到庭，爰不待其
    陳述，逕以一造辯論而為判決。
據上論斷，應依刑事訴訟法第368條、第371條，判決如主文。
本案經檢察官乙○○到庭執行職務。
中    華    民    國    99    年    10    月    29    日
                      刑事庭審判長法  官  謝志揚
                                  法  官  許仕楓
                                  法  官  李水源
以上正本證明與原本無異。
如不服本判決，應於收受送達後10日內向本院提出上訴書狀，其
未敘述理由者，並得於提起上訴狀後10日內向本院補提理由書（
均須按他造當事人之人數附繕本）「切勿逕送上級法院」。
告訴人或被害人如對於本判決不服者，應具備理由請求檢察官上
訴，其上訴期間之計算係以檢察官收受判決正本之日期為準。
中    華    民    國    99    年    10    月    29    日
                                  書記官  陳有信
附錄本判決論罪科刑法條：
森林法第52條
竊取森林主、副產物而有左列情形之一者，處6月以上5年以下有
期徒刑，併科贓額2倍以上5倍以下罰金：
一、於保安林犯之者。
二、依機關之委託或其他契約，有保護森林義務之人犯之者。
三、於行使林產採取權時犯之者。
四、結夥二人以上或僱使他人犯之者。
五、以贓物為原料，製造木炭、松節油、其他物品或培植菇類者
    。
六、為搬運贓物，使用牲口、船舶、車輛，或有搬運造材之設備
    者。
七、掘採、毀壞、燒燬或隱蔽根株，以圖罪跡之湮滅者。
八、以贓物燃料，使用於礦物之採取，精製石灰、磚瓦或其他物
    品之製造者。
前項未遂犯罰之。
第1項第5款所製物品，以贓物論，沒收之。

司法院資訊處製作；財團法人民間司法改革基金會備份。
